【裁判字號】    95,上訴,1410
【裁判日期】    950530
【裁判案由】    毒品危害防制條例
【裁判全文】
臺灣高等法院刑事判決                95年度上訴字第1410號
上  訴  人  臺灣板橋地方法院檢察署檢察官
被      告  甲○○
上列上訴人因被告毒品危害防制條例案件，不服臺灣板橋地方法
院94年度訴字第2508號，中華民國95年2月8日第一審判決（起訴
案號：臺灣板橋地方法院檢察署94年度核退毒偵字第1961號；併
辦案號：臺灣台北地方法院檢察署95年度毒偵字第739號、第915
號），提起上訴，本院判決如下：
    主  文
原判決撤銷。
甲○○連續施用第一級毒品，累犯，處有期徒刑壹年。扣案之海
洛因貳包（合計淨重零點零肆公克，空包裝重零點伍捌公克）、
壹包（淨重零點零柒公克，空包裝重零點壹捌公克）均沒收銷燬
之。
    事  實
一、甲○○前有違反麻醉藥品管理條例、贓物、違反藥事法等刑
    事犯罪紀錄，其中因施用毒品案件，經臺灣板橋地方法院於
    民國（下同）八十七年七月二十四日以八十六年度訴字第二
    八三五號裁定令入勒戒處所施以觀察、勒戒後，認有繼續施
    用毒品傾向，復由同院於同年十一月六日以同案號之裁定令
    入戒治處所施以強制戒治一年，於八十八年五月二十九日停
    止戒治出所，所餘戒治期間付保護管束，嗣因於保護管束期
    間施用第二級毒品，再經同院於八十八年十月二十五日以同
    案號之裁定撤銷停止戒治，令入戒治處所施以強制戒治，迄
    八十九年五月二日強制戒治期滿出所，經同院於八十九年六
    月七日以八十六年度訴字第二八三五號判決免刑，並於同年
    七月六日判決確定。復因施用毒品案件，經臺灣板橋地方法
    院於九十年九月二十八日以九十年度毒聲字第三九一三號裁
    定令入戒治處所施以強制戒治一年，自九十年十一月十八日
    起執行強制戒治，於九十一年十一月一日停止戒治，所餘戒
    治期間付保護管束，迄同年十一月十七日保護管束期滿未經
    撤銷，視為強制戒治期滿，並由臺灣板橋地方法院檢察署檢
    察官提起公訴，經同院於九十年十二月二十八日以九十年度
    訴字第一八○三號判決判處有期徒刑九月、四月，應執行有
    期徒刑十月，並於九十一年二月一日判決確定。再因竊盜案
    件，經同院於九十一年三月二十六日以九十一年度易字第三
    四二號判決判處有期徒刑一年，上訴後，經本院於九十一年
    七月三十一日以九十一年度上易字第一四七二號判決上訴駁
    回而確定。以上三案經本院以九十一年度聲字第一一七九號
    裁定定其應執行刑為有期徒刑一年十月，並於九十三年八月
    七日縮短刑期執行完畢。
二、詎甲○○猶不知悛悔警惕，明知海洛因係毒品危害防制條例
    所列之第一級毒品，不得施用及持有，仍於強制戒治執行完
    畢釋放後五年內，基於施用第一級毒品海洛因之概括犯意，
    自九十三年十二月下旬某日起至九十五年三月十八日零時十
    五分為警採尿前二十六小時內某時止（不含為警查獲後至採
    尿期間），在臺北縣板橋市○○街十二之二號住處，以針筒
    將海洛因注射入體內之方式，連續施用海洛因多次，嗣經警
    先後於：(一)九十四年五月四日下午五時五十分許在臺北市○
    ○區○○街一二一號七樓查獲、(二)九十五年一月十二日二十
    三時許在臺北縣板橋市○○街十二之二號住處查獲，並扣得
    甲○○所有之第一級毒品海洛因二包（合計淨重０‧０四公
    克，空包裝重０‧五八公克）、(三)九十五年三月十七日二十
    三時五分在台北市○○區○○街一二一號前查獲，並扣得甲
    ○○所有之第一級毒品海洛因一包（淨重０‧０七公克，空
    包裝袋重０‧一八公克）
三、案經臺北市政府警察局萬華分局報請臺灣板橋地方法院檢察
    署檢察官偵查起訴，經甲○○於原審準備程序中就被訴之事
    實為有罪之陳述，原審合議庭乃裁定由受命法官獨任進行簡
    式審判程序審理。暨臺北市政府警察局萬華分局報告台灣台
    北地方法院檢察署檢察官移送本院併辦。
    理  由
一、被告甲○○經合法傳喚，無正當理由未於本院審判期日到庭
    ，惟據其於原審審理時及併辦案件偵查中之陳述，對於上開
    犯罪事實均坦承不諱（除最後一次施用時間，詳後述）。而
    被告先後經警查獲後採集之尿液檢驗結果，均呈海洛因代謝
    物嗎啡陽性反應，有臺北市政府警察局偵辦毒品案件尿液檢
    體委驗單二紙、臺灣檢驗科技股份有限公司九十四年五月二
    十六日、九十五年三月三十一日濫用藥物尿液檢驗報告各一
    份附卷可稽（見九十四年度核退毒偵字第一九六一號卷第五
    、六頁、九十五年度毒偵字第九一五號卷第四九、五十頁）
    。另經警於九十五年一月十二日二十三時許查獲時所查扣之
    海洛因二包及同年三月十七日二十三時五分查獲時所查扣之
    海洛因一包，經送驗之結果，亦均含第一級毒品海洛因成分
    ，前者合計淨重０‧０四公克，空包裝重０‧五八公克；後
    者淨重０‧０七公克，空包裝重０‧一八公克，亦有法務部
    調查局九十五年三月十三日調科壹字第０二０００七七八八
    號、九十五年五月十六日調科壹字第０二０００七九九三鑑
    定通知書各一紙在卷為憑。按海洛因經注射入人體後，約百
    分之八十於二十四小時內自尿中排出，一般而言，尿液中能
    否驗出嗎啡陽性反應與其投與量、投與途徑、採尿時間、個
    人體質及檢驗方法之靈敏度有關，國外曾有文獻報導注射六
    毫克之海洛因鹽酸鹽，其代謝物嗎啡之平均可檢出時限約為
    二十六小時，有行政院衛生署藥物食品檢驗局（八一）藥檢
    壹字第八一一四八八五號函可資參照，是除被告於九十五年
    三月十七日二十三時五分為警查獲後之偵查中所供：伊最近
    一次施用是九十五年三月十四日晚間云云，核與該次查獲後
    之驗尿報告及上揭海洛因殘留體內可檢出時限不符，而應予
    更正外，則以其前後三次遭查獲施用之情形觀之，仍堪認其
    稱伊從九十三年底開始施用海洛因時就有打算施用至今等語
    （見九十五年度毒偵字第九一五號卷第二九頁），應與事實
    相符，而堪以採信。
二、其次，被告前因施用毒品案件，經臺灣板橋地方法院於八十
    七年七月二十四日以八十六年度訴字第二八三五號裁定令入
    勒戒處所施以觀察、勒戒後，認有繼續施用毒品傾向，復由
    同院於同年十一月六日以同案號之裁定令入戒治處所施以強
    制戒治一年，於八十八年五月二十九日停止戒治出所，所餘
    戒治期間付保護管束，嗣因於保護管束期間施用第二級毒品
    ，再經同院於八十八年十月二十五日以同案號之裁定撤銷停
    止戒治，令入戒治處所施以強制戒治，迄八十九年五月二日
    強制戒治期滿出所，經同院於八十九年六月七日以八十六年
    度訴字第二八三五號判決免刑，並於同年七月六日判決確定
    。復因施用毒品案件，經臺灣板橋地方法院於九十年九月二
    十八日以九十年度毒聲字第三九一三號裁定令入戒治處所施
    以強制戒治一年，自九十年十一月十八日起執行強制戒治，
    於九十一年十一月一日停止戒治，所餘戒治期間付保護管束
    ，迄同年十一月十七日保護管束期滿未經撤銷，視為強制戒
    治期滿等情，為被告所是認，並有本院被告前案紀錄表一件
    存卷可佐。是被告於強制戒治執行完畢釋放後，五年內再犯
    施用第一級毒品犯行，灼然甚明。
    本件事證明確，被告上揭犯行堪以認定，應依法論科。
三、按海洛因為毒品危害防制條例第二條第二項第一款所定之第
    一級毒品。核被告所為，係犯毒品危害防制條例第十條第一
    項之施用第一級毒品罪。其施用第一級毒品海洛因前後持有
    海洛因之低度行為經施用之高度行為所吸收，不另論罪。被
    告前後多次施用第一級毒品海洛因之犯行，時間緊接，手法
    相同，觸犯構成要件相同之罪名，顯係基於概括犯意而為之
    ，為連續犯，應依刑法第五十六條規定以一罪論，並加重其
    刑。又公訴人雖未就被告自九十四年五月四日至九十五年三
    月十八日零時十五分為警採尿前二十六小時內某時止施用第
    一級毒品海洛因之犯行（臺灣台北地方法院檢察署檢察官九
    十五年度毒偵字第七三九號、第九一五號移送併案部分），
    提起公訴，惟此部分與已起訴且論罪科刑部分，有連續犯之
    裁判上一罪關係，基於審判不可分，本院自應並予審理。又
    被告有事實欄一所載犯罪科刑及執行情形，有本院被告前案
    紀錄表在卷可參，其受有期徒刑之執行完畢，五年以內再犯
    有期徒刑以上之罪，為累犯，應依刑法第四十七條規定加重
    其刑，並依同法第七十條規定遞加重之。
四、原審以被告犯罪事證明確，予以論罪科刑，固非無見，惟查
    ：原審未及審酌被告自九十四年五月四日至九十五年三月十
    八日零時十五分為警採尿前二十六小時內某時止施用第一級
    毒品海洛因之犯行，即有未合。檢察官上訴意旨執此指摘原
    判決不當，為有理由，應由本院將原判決撤銷改判，爰審酌
    被告有如事實欄所示違反麻醉藥品管理條例、贓物、違反藥
    事法等前科及施用毒品而經觀察勒戒、強制戒治、入監執行
    刑罰之紀錄，此有本院被告前案紀錄表附卷可憑，詎其猶未
    悛悔警惕，於強制戒治執行完畢釋放後五年內再犯本案施用
    第一級毒品之罪，顯未因前所受之觀察勒戒、強制戒治處分
    及刑罰之執行而決心改過，矯正其行，且被告施用毒品戕害
    自身健康，對社會風氣亦有不良影響，並斟酌其施用毒品之
    次數及犯罪後坦承犯行之態度等一切情狀，量處如主文第二
    項所示之刑，以示儆懲。扣案之海洛因二包（合計淨重０‧
    ０四公克，空包裝重０‧五八公克）、一包（淨重０‧０七
    公克，空包裝重０‧一八公克），為查獲之第一級毒品，應
    依毒品危害防制條例第十八條第一項前段規定沒收銷燬之，
    另包裹上開海洛因之包裝袋，亦因受毒品沾染而無法析離，
    亦應依上開規定併予諭知沒收銷燬之。
五、被告甲○○經合法傳喚，無正當之理由不到庭，爰不待其陳
    述逕行判決。
據上論斷，應依刑事訴訟法第三百六十九條第一項前段、第三百
六十四條、第二百九十九條第一項前段、第三百七十一條，毒品
危害防制條例第十條第一項、第十八條第一項前段，刑法第十一
條前段、第五十六條、第四十七條，判決如主文。
本案經檢察官鄭富銘到庭執行職務。
中    華    民    國    95    年    5     月    30    日
                  刑事第一庭審判長法  官  蔡  長  溪
                                  法  官  林  俊  益
                                  法  官  陳  春  秋
以上正本證明與原本無異。
如不服本判決，應於收受送達後10日內向本院提出上訴書狀，其
未敘述上訴之理由者並得於提起上訴後10日內向本院補提理由書
（均須按他造當事人之人數附繕本）。
                                  書記官  李  家  敏
中    華    民    國    95    年    6     月    1     日
附錄：本案論罪科刑法條全文
毒品危害防制條例第十條
施用第一級毒品者，處六月以上五年以下有期徒刑。
施用第二級毒品者，處三年以下有期徒刑。


司法院資訊處製作；財團法人民間司法改革基金會備份。
